【裁判字號】    89,上訴,377
【裁判日期】    890428
【裁判案由】    違反電信法
【裁判全文】
臺灣高等法院高雄分院刑事判決    八十九年度上訴字第三七七號
    上  訴  人  臺灣高雄地方法院檢察署檢察官
    被      告  甲○○
右上訴人因被告違反電信法案件，不服臺灣高雄地方法院八十八年度訴字第一四五號
，中華民國八十九年二月十六日第一審判決（起訴案號：臺灣高雄地方法院檢察署八
十七年度偵字第二六五九九號）提起上訴，本院判決如左：
    主  文
原判決撤銷。
甲○○連續行使偽造私文書，足以生損害於公眾及他人，處有期徒刑貳月。緩刑貳年
。盜拷之000000000號行動電話壹支沒收。
    事  實
一、甲○○明知所使用之行動電話（未扣案）係盜拷他人合法申請之行動電話之識別
    碼及序號（俗稱內碼）之機具（該被盜拷之行動電話門號，經查係譽順實業有限
    公司向中華電信股份有限公司所合法申請000000000號無線行動電話）
    ，竟基於概括之犯意，意圖為自己不法之利益，自民國八十七年四月一日起至同
    年四月三十日止，連續在高雄市不詳地點，以無線方式盜用該行動電話通信設備
    與郭麗香等人通話多次，先後盜用該設備計三十九次，通話計費總額新台幣二百
    零九元二角。足以生損害於中華電信股份有限公司對通訊管理之正確性及譽順實
    業有限公司。嗣至八十七年十月六日為南區電信監理站過濾前揭電話通聯紀錄循
    線查獲。
二、案經交通部電信總局函送臺灣高雄地方法院檢察署檢察官偵查起訴。
    理  由
一、訊據被告甲○○對於使用前述000000000號行動電話之事實坦承不諱，
    惟否認知悉該行動電話係盜拷，辯稱：該電話係向他人所借，不知該電話係盜拷
    云云，惟查被告於八十七年四月一日至四月三十日期間使用上開行動電話計達三
    十九次之多，通話費計為二百零九元二角一事，業經被告甲○○於南區電信監理
    站供承不諱，並有000000000號行動電話八十七年四月份之通聯紀錄附
    卷可稽，被告既有使用該行動電話，卻分文未付，有違常理，參以被告亦無法提
    供出借電話者之姓名、年籍以供查證，足認被告使用該行動電話時，應知該行動
    電話係盜拷無疑，所辯自非可採，罪證明確，被告右揭犯行洵可認定。
二、按行動電話手機（話機）之電子序號及內碼，係手機製造商及行動電話通訊業者
    ，方有權製作，將之輸錄於行動電話手機之電腦電磁記錄內，供行動電話通信業
    者之電腦網路交換控制中心比對查核，以決定是否准許該手機使用者通信之用。
    合於永續狀態中表示一定用意證明之刑法文書概念，自屬刑法第二百二十條第二
    項（修正前之第二百二十條）、第二百十條之準私文書。核被告使用盜拷偽造他
    人行動電話之序號、內碼之行動電話手機，並持以行使，係觸犯刑法第二百十六
    條、第二百二十條第二項（修正前之第二百二十條）、第二百十條之行使偽造準
    私文書及修正前電信法第五十六條第一項盜用電信設備通信罪。被告所犯上開二
    罪係一行為觸犯二罪名，應依刑法第五十五規定，從一重之行使偽造準私文書處
    斷（最高法院八十八年台非字第二八二號判決參照）。查電信法第五十六條第一
    項之罪已於八十八年十一月三日經立法院修正總統公佈，並於同年十一月五日施
    行，比較新舊法結果，以修正前之法律最有利於行為人，自應適用修正前之電信
    法第五十六條第一項之罪論處。公訴人雖未就被告行使偽造準私文書部分起訴，
    惟此部份與起訴被告違反電信法第五十六條第一項部分，有想像競合犯之關係，
    屬於裁判上一罪，為起訴效力之所及，本院自得併予審判，附為敘明。被告先後
    多次行使偽造準文書犯行，所犯罪名相同，顯係基於概括之犯意，反覆為之，應
    以連續犯論以一罪。
三、原審予以論罪科刑，固非無見，惟查：（一）被告所為除犯修正前電信法第五十
    六條第一項之罪外，另犯行使偽造準私文書罪，已如前述，原判決僅依電信法第
    五十六條第一項論處被告罪行，而置其行使偽造準私文書罪部份於不顧，尚有未
    合；（二）電信法第五十六條第一項之罪已於八十八年十一月三日經立法院修正
    總統公佈，並於同年十一月五日施行，原判決未比較新舊法，亦有未合；（三）
    電信法第六十條規定，犯盜用他人通信設備通信罪者，其電信器材不問屬於犯人
    與否，沒收之，且不以當場搜獲扣押者為限，法律既採義務沒收主義，法院並無
    斟酌裁量之餘地，原判決對於該行動電話手機，未諭知沒收，亦有未洽，公訴人
    上訴意旨，以前揭理由，認原判決不當，為有理由，自應由本院將原判決撤銷改
    判。爰審酌被告之品行、犯罪之動機、目的、手段、本件犯罪情節、所生之危害
    及被告犯後態度等一切情狀，量處如主文第二項所示之刑。盜拷之行動電話一支
    雖未扣案，然不能證明業已滅失。應依修正前電信法第六十條規定沒收。查被告
    前未受有期徒刑以上刑之宣告，有卷附前案查註紀錄表可稽，其一時貪念誤蹈法
    網，經此偵審判刑後，當知所警惕而無再犯之虞，本院認所宣告之刑，以暫不執
    行為適當，爰併諭知緩刑二年以啟自新。
據上論斷，應依刑事訴訟法第三百六十九條第一項前段、第三百六十四條、第二百九
十九條第一項前段，修正前電信法第五十六條第一項、第六十條，刑法十一條前段、
第二條第一項但書、第五十六條、第二百十六條、第二百二十條第二項、第二百十條
、第五十五條、第七十四條第一款，判決如主文。
本案經檢察官林炎昇到庭執行職務。
中    華    民    國     八十九     年       四       月     二十八   日
                              臺灣高等法院高雄分院刑事第八庭
                                  審判長法官  郭雅美
                                        法官  張盛喜
                                        法官  莊飛宗
右正本證明與原本無異。
如不服本判決，應於判決送達後十日內向本院提出上訴狀，其未述理由者並應於提
出上訴狀後十日內向本院補提理由書（應附繕本)。
                                      書記官  張宗芳
中   華    民    國     八十九     年       五       月       一     日
附錄：本判決論罪科刑法條：
刑法第二百十六條
行使第二百十條至第二百十五條之文書者，依偽造、變造文書或登載不實事項或使登
載不實事項之規定處斷。
刑法第二百十條
偽造、變造私文書，足以生損害於公眾或他人者，處五年以下有期徒刑。
                                                                        Ｄ


司法院資訊處製作；財團法人民間司法改革基金會備份。
